【裁判字號】    92,交聲,180
【裁判日期】    920321
【裁判案由】    違反道路交通管理處罰條例聲明異議
【裁判全文】
臺灣臺北地方法院交通事件裁定                    九十二年度交聲字第一八號
    受處分人  甲○○
    即異議人
右列受處分人因違反道路交通管理處罰條例案件，對於台北市交通事件裁決所九十一
年九月九日所為之處分（原處分：北市裁三字第裁二二－ＫＡＡ三一０一二四號），
聲明異議，本院裁定如左：
    主  文
原處分撤銷。
甲○○汽車所有人，報廢登記之汽車仍行駛，處罰鍰新台幣仟陸佰元，車輛沒入。
    理  由
一、按汽車有報廢登記之汽車仍行駛之情形者，處汽車所有人新台幣（下同）三千六
    百元以上七千二百元以下罰鍰，車輛並沒入之，道路交通管理處罰條例第十二條
    第一項第十款、第二項定有明文。再違反道路交通管理處罰條例之行為人，未依
    規定自動繳納罰鍰或未依規定到案聽候裁決，處罰機關固得依違反道路交通管理
    事件統一裁罰基準及處理細則第四十四條第一項之規定依該處理細則附件之統一
    裁罰基準表，對行為人逕行裁決，惟該條項規定乃必以行為人經合法收受舉發違
    反道路交通管理事件通知單（以下稱舉發通知單）後，無正當理由未依該舉發通
    知單上所載應到案日期為罰鍰之繳納或到案聽候裁決時，方有適用，易言之，如
    於訴訟上無從證明行為人已合法收受舉發通知單之送達，即難認行為人係故意不
    在應到案日期前到案，而可由處罰機關依前揭道路交通管理事件統一裁罰基準及
    處理細則第四十四條第一項之規定對行為人逕行裁決。
二、本件受處分人即異議人甲○○所有之車號ＡＦ－六二五七號自用小客車，業於八
    十九年八月三日辦理一般報廢手續，然於民國九十年七月二十一日十三時許，被
    查獲在雲林縣斗六市○○路行駛，經雲林縣警察局當場攔停對駕駛人劉憲基掣單
    舉發，嗣原處分機關乃依道路交通管理處罰條例第十二條第一項第十款、第二項
    ，於九十一年九月九日逕行從重裁處異議人罰鍰七千二百元，並沒入車輛。
三、訊據受處分人固不否認上開汽車有於右揭時地被劉憲基占用駕駛之事實，惟矢口
    否認有何違規行為，辯稱：上開汽車業於八十八年登記報廢車輛在案，期間均未
    行駛，卻於九十年七月二十一日被不認識之劉憲基竊用行駛遭員警取締，而處本
    人罰鍰，實屬不公云云。經查：
（一）本案係雲林縣警察局當場攔停而對該車駕駛人劉憲基掣單舉發，是受處分人自
      未收受舉發通知單之送達。而受處分人於九十一年九月十九日收受原處分機關
      裁決書之送達後，即於同年十月九日向原處分機關表明不服，此有交通違規案
      件陳述書在卷可佐，雖受處分人係以申訴之方式而非聲明異議之方式為之，但
      既已表明不服原處分機關裁決之意，即難謂非對裁決聲明異議，是應以九十一
      年十月九日為異議人聲明異議之時點，而非以異議人嗣於九十二年一月二十一
      日再提出異議狀為其聲明異議之時點，從而，異議人之聲明異議，並未逾法定
      二十日之期限，應予敘明。
（二）次查，首揭道路交通管理處罰條例第十二條第一項第十款之規定係處罰汽車所
      有人，而受處分人亦確係上開汽車之所有人無訛。又受處分人雖曾於八十九年
      八月三日就上開車輛辦理一般報廢手續，並繳回大牌二面，惟原報廢車體並未
      辦理回收手續，而係交由受處分人之友王斌杰出賣等情，業據受處分人於九十
      二年二月二十六日到庭陳述無訛，是上開車輛車體最後遭劉憲基占用而行駛，
      難謂不可歸責於受處分人，原處分機關依上開規定對汽車所有人即受處分人為
      裁罰，並無不當。
（三）惟查，本件舉發通知單既未送達予受處分人，已如前述，自無從期待受處分人
      於應到案日期前繳納罰鍰或到案聽候裁決，是處罰機關尚不得依違反道路交通
      管理事件統一裁罰基準及處理細則第四十四條第一項之規定依該處理細則附件
      之統一裁罰基準表，認受處分人故意不依限到案，而從重逕行裁決，故原處分
      機關從重裁處受處分人七千二百元之罰鍰，尚有未洽。
四、綜上所述，受處分人固有前揭違反道路交通管理處罰條例第十二條第一項第十款
    之行為，然受處分人既未收受舉發通知單之送達，是原處分機關以受處分人故意
    不依限到案而從重逕行裁決，亦有未洽，自應由本院將原處分撤銷，仍以受處分
    人所有前揭車號汽車有違反道路交通管理處罰條例第十二條第一項第十款規定之
    行為，且受處分人非故意不依限到案，依該條項、同條第二項及違反道路交通管
    理事件統一裁罰基準及處理細則第二十四條、第四十四條第一項規定從輕裁處異
    議人罰鍰三千六百元，並沒入車輛，以資適法。
據上論斷，應依道路交通案件處理辦法第二十條前段，裁定如主文。
中      華      民      國    九十二    年      三      月    二十一    日
                                      臺灣臺北地方法院交通法庭
                                          法  官  歐陽漢菁
右正本證明與原本無異。
如不服本裁定應於送達後五日內向本院提出抗告狀。
                                          書記官  沈 芳 君
中      華      民      國    九十二    年      三      月    二十四    日


司法院資訊處製作；財團法人民間司法改革基金會備份。
